臺灣彰化地方法院刑事判決　　　　　　　96年度易字第1083號
公　訴　人　臺灣彰化地方法院檢察署檢察官
被　　　告　丙○○
　　　　　　丁○○
上列被告等因重利案件，經檢察官提起公訴（96年度偵字第1238
號、第2735號），本院判決如下：
    主  文
丙○○犯如【附表壹】所犯罪名欄所示之罪，各處如【附表壹】
應處刑罰欄所示之刑，減為如【附表壹】減刑欄所示之刑，各如
【附表】所示之物，均沒收。如【附表壹】減刑欄所示之有期
徒刑部分，應執行有期徒刑柒月，如易科罰金，以銀元佰元即
新臺幣玖佰元折算壹日；如【附表壹】減刑欄所示之拘役部分，
應執行拘役陸拾日，如易科罰金，以新臺幣壹仟元折算壹日，如
【附表】所示之物，均沒收。
丁○○犯如【附表壹】編號伍至編號拾陸所犯罪名欄所示之罪，
各處如【附表壹】編號伍至編號拾陸應處刑罰欄所示之刑，減為
如【附表壹】編號伍至編號拾陸減刑欄所示之刑，各如【附表
】所示之物，均沒收。如【附表壹】編號柒、編號拾壹減刑欄所
示之有期徒刑部分，應執行有期徒刑月，如易科罰金，以新臺
幣壹仟元折算壹日，如【附表壹】編號伍至編號拾陸減刑欄所示
之拘役部分，應執行拘役伍拾日，如易科罰金，以新臺幣壹仟元
折算壹日，如【附表】所示之物，均沒收。
    犯罪事實
一、丙○○於民國94年11月間起，利用朋友介紹或刊登小額借款
    夾報廣告之方式，並自同年11月底某日起，以月薪新臺幣（
    下同）3 萬元之代價，僱用丁○○擔任駕駛及收取利息等事
    務，其基於重利之概括犯意，乘如【附表1 】編號1 至編號
    3 所示之時間，在如【附表1 】編號1 至編號3 所示之地點
    ，乘如【附表1 】編號1 至編號3 所示之借款人需錢孔急之
    際，以如【附表1 】編號1 至編號3 所示之高額利息貸以借
    款；另分別基於重利之犯意聯絡，於【附表1 】編號4 至編
    號16所示之時間，在如【附表1 】編號4 至編號16所示之地
    點，乘如【附表1 】編號4 至編號16所示之借款人需錢孔急
    之際，以如【附表1 】編號4 至編號16所示之高額利息貸以
    借款，由借款人提供如【附表1 】所示之物作為擔保，並以
    10日為1 期，每期每借款1 萬元分別須繳付如【附表1 】所
    示之利息，至連同本金償還完畢為止，藉此取得如【附表1
    】所示與原本顯不相當之重利。嗣經警方於96年1 月29日下
    午3 時45分，在丁○○駕駛車牌號碼2060—SE號自用小客車
    搭載丙○○，至彰化縣員林鎮信義巷7 弄25號前，向乙○○
    收取利息時，當場查獲，復經丙○○同意，帶同警方至其位
    於彰化縣二水鄉○○村○○路○ 段342 號之居所搜索，並在
    上開自用小客車上，扣得丙○○所有供借款使用之如【附表
    3 】所示之物，始循線查悉上情。
二、案經彰化縣警察局報請臺灣彰化地方法院檢察署檢察官偵查
    起訴。
    理  由
一、程序部分：
  (一)按被告以外之人於偵查中向檢察官所為陳述，除顯有不可信
    之情況者外，得為證據，刑事訴訟法第159 條之1 第2 項定
    有明文。蓋因檢察官與法官同為司法官署，且檢察官代表國
    家偵查犯罪，依法有訊問被告、證人及鑑定人之權力，且須
    對被告有利、不利之情形均應注意，況徵諸實務運作，檢察
    官實施刑事偵查程序，亦能恪遵法定程序之要求，不致有違
    法取證情事且可信度極高，是被告以外之人前於偵查中已具
    結而為證述，除反對該項供述得具有證據能力之一方，已釋
    明「顯有不可信之情況」之理由外，不宜以該證人未能於審
    判中接受他造之反對詰問為由，即遽指該證人於偵查中之陳
    述不具證據能力，方符前揭法條之立法意旨。是證人丙○○
    、丁○○、壬○○分別於檢察官偵查時經具結所為陳述（參
    見臺灣彰化地方法院檢察署96年度偵字第1238號偵查卷宗第
    13頁至第17頁；96年度偵字第2735號偵查卷宗第8 頁至第14
    頁），被告丙○○、丁○○均未曾提及檢察官在偵查時，有
    任何不法取供之情形，是客觀上並無顯不可信之情況，前揭
    證人於偵查中之證言，自均具有證據能力。
  (二)按被告以外之人於審判外之陳述，雖不符前4 條之規定，而
    經當事人於審判程序同意作為證據，法院審酌該言詞陳述或
    書面陳述作成時之情況，認為適當者，亦得為證據。當事人
    、代理人或辯護人於法院調查證據時，知有第159 條第1 項
    不得為證據之情形，而未於言詞辯論終結前聲明異議者，視
    為有前項之同意，刑事訴訟法第159 條之5 定有明文。立法
    意旨在於傳聞證據未經當事人之反對詰問予以核實，原則上
    先予排除，惟若當事人已放棄詰問或未聲明異議，基於證據
    資料愈豐富，愈有助於真實發現之理念，且強化言詞辯論主
    義，法院自可承認該傳聞證據例外擁有證據能力。經查，證
    人乙○○、未○○、午○○、子○○、庚○○、丑○○、癸○○、甲○○、卯○○、戊○○、辰○○、寅○○、申○○
    、己○○、巳○○、辛○○分別於警詢中之陳述（參見彰化
    縣警察局彰警刑偵三字第00960006058 號警卷第14頁至第19
    頁；彰警刑偵三字第09600013976 號警卷第11頁至第90頁）
    ，雖均係被告以外之人於審判外之陳述，性質上屬傳聞證據
    ，惟經被告丙○○、丁○○及檢察官均同意作為證據，又本
    院審酌該言詞陳述作成時之情況，並查無不當取供或其他不
    法之情狀，足認為得為本案之證據，依刑事訴訟法第159 條
    之5 之規定，有證據能力。
二、訊據被告丙○○、丁○○對於上揭犯罪事實，均坦承不諱，
    核與證人即被害人乙○○、未○○、午○○、子○○、庚○○、丑○○、癸○○、甲○○、卯○○、戊○○、辰○○、
    寅○○、申○○、己○○、巳○○、辛○○分別於警詢中之
    陳述（參見彰化縣警察局彰警刑偵三字第00960006058 號警
    卷第14頁至第19 頁 ；彰警刑偵三字第09600013976 號警卷
    第11頁至第90頁）相符，且有贓物認領保管單共計15紙附卷
    可參，核屬相符。是被告丙○○、丁○○分別於如【附表1
    】所示之借款日期，借款與如【附表1 】所示之借款人，而
    由各借款人分別提供如【附表1 】所示之物為擔保，且向如
    【附表1 】所示之借款人收取如【附表1 】所示利率之利息
    之事實亦可認定。被告丙○○、丁○○上開自白核與前揭事
    證相符，本案事證已明確，應堪認定。
三、查刑法業於94年2 月2 日修正公布，被告丙○○於如【附表
    1 】編號1 至編號3所示行為後，前揭修正公布之刑法於95
    年7 月1 日起生效施行，如【附表2 】所示之條文業經修正
    。按行為後法律有變更者，適用行為時之法律，但行為後之
    法律有利於行為人者，適用最有利於行為人之法律，修正後
    刑法第2 條第1 項定有明文。此條規定係規範行為後法律變
    更所生新舊法律比較適用之準據法，本身尚無新舊法比較之
    問題，於新法施行後，應一律適用新法第2 條第1 項之規定
    ，為「從舊從輕」之比較。再按本次法律變更，比較時應就
    與罪刑有關之共犯、未遂犯、牽連犯、連續犯、結合犯，以
    及累犯加重、自首減輕暨其他法定加減原因（如身分加減）
    與加減例等一切情形，綜其全部罪刑之結果而為比較；另從
    刑附屬於主刑，除法律有特別規定者外，依主刑所適用之法
    律（最高法院95年5 月23日95年度第8 次刑庭會議決議參照
    ），其比較理由及結果均詳如【附表2 】，先予敘明。
四、核被告丙○○、丁○○所為，均係犯刑法第344 條之重利罪
    。被告丙○○、丁○○間，就如【附表1 】編號5 至編號16
    所示之犯行，互有犯意聯絡及行為分擔，均為共同正犯。被
    告丙○○先後於如【附表1 】編號1 至編號3 所示重利犯行
    ，時間緊接，犯罪構成要件相同，顯係基於概括犯意為之，
    為連續犯，應依修正前刑法第56條之規定，論以一罪，並加
    重其刑。被告丙○○所犯前揭連續犯部分及如【附表1 】編
    號4 至編號16所示之罪；另被告丁○○所犯如【附表1 】編
    號5 至編號16所示之罪，犯意各別，行為互異，各應分論併
    罰。爰審酌被告丙○○、丁○○前無任何犯罪紀錄，素行尚
    稱良好，此有臺灣高等法院被告前案紀錄表、臺灣彰化地方
    法院檢察署刑案資料查註紀錄表各1 份存卷可考，其等正值
    壯年，竟不循正途得利，反利用他人急迫之際而牟取厚利，
    貸放重利之對象甚多，且收取之重利嚴重破壞社會金融秩序
    ，然獲取之暴利尚非鉅額，犯後已有悔意等一切情狀，各量
    處如主文所示之宣告刑，並諭知易科罰金之折算標準。又被
    告丙○○、丁○○上揭犯罪時間，係在96年4 月24日以前，
    悉符合中華民國96年罪犯減刑條例第2 條第1 項第3 款、第
    9 條之規定，各應予減輕其宣告刑2 分之1 ，且均諭知易科
    罰金之折算標準，並分別就宣告有期徒刑、拘役之部分，定
    其應執行之刑及分別諭知易科罰金之折算標準（有期徒刑部
    分依修正前刑法第41條第1 項前段之規定；拘役部分，依刑
    法第41條第1 項前段之規定）。
五、至扣案如【附表3 】所示之物，係共犯即被告丙○○或共犯
    即被告丁○○所有之物，且供犯上揭犯罪所用之物，業據被
    告丙○○、丁○○於本院審理中陳述明確，爰依各依【附表
    1 】所示主刑所適用之新舊法，分別適用修正前、修正後之
    刑法第38條第1 項第2 款之規定，並予宣告沒收。另扣案如
    【附表4 】所示之物，分別係被告丙○○或案外人壬○○、
    證人乙○○所有之物，然或屬債權憑證或與本案無關，且亦
    非違禁物，爰不併予宣告沒收，併此敘明。
據上論斷，應依刑事訴訟法第299 條第1 項前段、刑法第2 條第
1 項前段、第28條、第56條（修正前）、第344 條、第41條第1
項前段（修正前）、第41條第1 項前段、第51條第5 款、第6 款
、第38條第1 項第2 款（修正前）、第38條第1 項第2 款，罰金
罰鍰提高標準條例第1 條前段、第2 條（修正前），刑法施行法
第1 條之1 第1 項、第2 項前段、第3 條之1 第3 項，中華民國
96 年 罪犯減刑條例第2 條第1 項第3 款、第7 條、第9 條，判
決如主文。
本案經檢察官吳芙如到庭執行職務。
中　　華　　民　　國　　96　　年　　11　　月　　21　　日
                  刑事第八庭      法  官  唐中興
以上正本證明與原本無異。
如不服本判決，應於判決送達後10日內，向本院提出上訴書狀，
上訴書狀應「敘述具體上訴理由」，並按他造當事人之人數附繕
本。「切勿逕送上級法院」。
告訴人或被害人對於判決如有不服具備理由請求檢察官上訴者，
其上訴期間之計算係以檢察官收受判決正本之日期為準。
中　　華　　民　　國　　96　　年　　11　　月　　23　　日
                                  書記官  施惠卿
【附錄本案判決論罪科刑法條全文】：
中華民國刑法第344條
乘他人急迫、輕率或無經驗貸以金錢或其他物品，而取得與原本
顯不相當之重利者，處1 年以下有期徒刑、拘役或科或併科1 千
元以下罰金。
